【裁判字號】    89,訴,245
【裁判日期】    891011
【裁判案由】    損害賠償
【裁判全文】
臺灣彰化地方法院民事判決                          八十九年度訴字第二四五號
    原      告  甲○○
    訴訟代理人  曾耀聰律師
    被      告  乙○○
右當事人間請求損害賠償事件，本院判決如左：
    主      文
被告應給付原告新台幣壹萬伍仟元，及自民國八十九年三月十一日起至清償日止，按
年息百分之五計算之利息。
原告其餘之訴駁回。
訴訟費用由被告負擔百分之一；餘由原告負擔。
本判決第一項於原告以新台幣伍仟元供擔保後得假執行。但被告如於假執行程序實施
前以新台幣壹萬伍仟元為原告預供擔保後，得免為假執行。
原告其餘假執行之聲請駁回。
    事      實
甲、原告方面：
  一、聲明：
    (一)被告應給付原告新台幣  (下同)四百十萬元，及自起訴狀繕本送達翌日起至
        清償日止，按年息百分之五計算之利息。
    (二)訴訟費用由被告負擔。
    (三)原告願供擔保，請准宣告假執行。
  二、陳述：
    (一)被告為富裕製襪廠、富裕棉紗行之負責人，明知﹁ＧＩＡ  ＲＯＵ﹂之商標
        圖樣為原告向經濟部中央標準局註冊登記取得商標專用權，指定使用於衣、
        褲、鞋、襪等商品，專用期間自民國  (下同)八十六年九月十六日起至九十
        六年九月十五日止，目前仍在專用期間。詎被告意圖欺騙他人，在其委託廠
        商製造之襪子襪底，擅自印上仿冒上開﹁ＧＩＡ  ＲＯＵ﹂商標文字，並於
        八十六年十一月十九日，以每打  (十二雙)八十元之價格，販賣二十餘打予
        知情之第三人陳世元，陳世元再將上開襪子轉售予第三人顏國欽，顏國欽則
        以每雙十元之價格零售。迄至八十六年十一月二十二日上午九時五十分許，
        始在基隆市○○區○○街四七號前即顏國興之市場攤位上為原告發現，並報
        警查獲，扣得上開仿冒商標之襪子七雙。又被告違反商標法之行為，經原告
        提出告訴後，再經檢察官提起公訴，迭經鈞院八十八年度易字第七一六號及
        臺灣高等法院臺中分院八十九年度上易字第一三二八號判處有期徒刑四月確
        定在案。為此，原告依商標法第六十一條第一項、第六十六條第一項第三款
        規定，請求被告賠償查獲侵害商標專用權商品零售單價一千五百倍計算之損
        害，即每雙十元，二十打共二百四十雙，合計三百六十萬元，另依商標法第
        六十六條第三項規定  (起訴狀誤引第六十六條第二項)，請求原告因業務上
        信譽所受損害五十萬元，二者共四百十萬元。
    (二)對被告抗辯之陳述：
        被告在刑事案件審理時已自承販賣仿冒原告商標專用權之襪子予訴外人陳世
        元等語，至於襪子是否確為訴外人張源鍵製造及託售，乃另一問題，原告認
        為並無通知證人張源鍵到庭作證之必要。
  三、證據：提出本院八十八年度易字第七一六號刑事判決影本乙件為證。
乙、被告方面：
  一、聲明：
    (一)請求駁回原告之訴。
    (二)如受不利判決，請准供擔保宣告免予假執行。
  二、陳述：
    (一)證人陳世元在被告之刑事案件並非單純之證人，具有利害關係人身分，其證
        稱系爭仿冒品購自被告云云，顯故為不實之陳述，並減免其本身之刑責。
    (二)原告之商標圖樣並不知名，且被告取得指定使用於襪子之商標專用權多達二
        十多件，不須仿冒原告之商標圖樣。況系爭襪子之襪口印有﹁２３﹂之數字
        乃系爭襪子之特點，至於襪子底部有何圖樣，並非襪類業者所重，因多印製
        一圖樣，僅多提高生產成本，不會多吸引消費者注意而增加賣點，且圖樣印
        在襪子底部，穿上鞋後不外露，易為消費者所忽略，被告至愚，亦無甘冒被
        法律追訴之危險，而贅印他人商標之理。
    (三)原告僅查獲仿冒襪子七雙，每雙零售價十元，若依零售單價十元之五百倍至
        一千五百倍計算，原告得請求賠償之金額僅介於五千元至一萬五千元之間，
        原告竟依零售價一千五百倍計算，並請求賠償三百六十萬元，顯非適當。又
        原告就其業務上信譽之損失請求賠償五十萬元，因原告並未就其公司信譽是
        否卓著、年營業額及資本多少、公司設立多久等事項詳加立證，其請求賠償
        五十萬元即乏依據。
  三、證據：提出經濟部中央標準局商標註冊證影本二十件及臺灣高等法院臺中分院
      八十九年度上易字第一三二八號刑事判決正本乙件，並聲請訊問證人張源鍵。
丙、本院依職權調閱本院八十八年度易字第七一六號刑事卷宗。
    理      由
一、本件原告主張被告於八十六年十一月十九日，販售襪底印有仿冒﹁ＧＩＡ  ＲＯ
    Ｕ﹂商標文字之襪子二十打予訴外人陳世元，每打八十元，而訴外人陳世元再轉
    售予訴外人顏國欽，嗣經原告於八十六年十一月二十二日查獲及報警處理，被告
    之販賣行為侵害原告之上開商標專用權，致原告受有損害，遂依商標法第六十一
    條第一項、第六十六條第一項第三款及第六十六條第三項規定請求被告賠償四百
    十萬元等情。被告則以其取得指定使用於襪子之商標專用權多達二十餘件，並無
    仿冒原告商標專用權之必要，訴外人陳世元之證言不實在，原告請求賠償應無理
    由等語置辯。
二、原告主張被告於右揭時地販賣仿冒商標商品罪，並經法院判處有期徒刑四月確定
    之事實，已據其提出本院八十八年度易字第七一六號刑事判決影本乙件為憑，核
    屬相符，且經本院依職權調閱上開刑事卷宗查明無誤，亦為被告不爭執，並提出
    臺灣高等法院臺中分院八十九年度上易字第一三二八號刑事判決正本乙件可按，
    原告之主張自堪信為真實。至被告雖聲請通知證人張源鍵到庭作證云云，惟本院
    曾於八十九年九月一日及八十九年九月二十七日二度通知證人張源鍵到庭作證，
    詎上開通知書均遭以﹁拒收﹂為由退回本院，有卷附通知書二件足憑，是證人張
    源鍵應無到庭作證之意願甚明。又被告在本院刑事庭審理自承﹁我有賣﹃２３﹄
    之襪子給他  (指陳世元)，襪子是張源鍵賣給我的，一打賣我八十元，約二十打
    左右，我就全數原價賣給陳世元﹂等語明確，則證人張源鍵僅為系爭仿冒商標襪
    子之製造者或被告之前手而已，縱令證人張源鍵到庭作證，亦不影響被告涉嫌販
    賣系爭仿冒商標襪子事實之認定，故證人張源鍵即無再行通知到庭作證之必要，
    併予敘明。
三、按商標專用權人對於侵害其商標專用權者，得請求損害賠償；又商標專用權人依
    第六十一條請求損害賠償時，得就查獲侵害商標專用權商品零售單價五百倍至一
    千五百倍之金額；商標專用權人之業務上信譽，因侵害而致減損時，並得另請求
    賠償相當之金額；商標法第六十一條第一項前段及第六十六條第一項第三款、第
    三項分別定有明文。本件被告既因販賣仿冒原告商標商品罪經法院判處有期徒刑
    四月確定，已如前述，則原告依據商標法第六十一條第一項規定請求被告負損害
    賠償責任，洵屬有據，應予准許。
四、惟原告請求被告賠償之項目及金額，是否應予准許，茲分述如左：
  (一)依被告在本院刑事庭審理時自承當時販售予訴外人陳世元之襪子為二十打，即
      二百四十雙，而原告查獲另一訴外人顏國欽販售系爭仿冒商標襪子之零售單價
      為每雙十元乙節，為兩造分別明在卷，則依原告查獲時上開零售單價十元之一
      千五百倍即一萬五千元計算損害賠償金額，自屬有據。至原告請求賠償金額高
      達三百六十萬元，其計算方法係將被告販售之數量二十打即二百四十雙予以加
      乘所致，要與商標法第六十六條第一項第三款規定﹁就查獲侵害商標專用權商
      品零售單價五百倍至一千五百倍之金額﹂要件不符，即法條並未規定應加乘販
      賣仿冒商標商品之數量，原告之計算方法顯有誤會，從而原告得請求賠償之金
      額為一萬五千元，逾此範圍之請求，即非允當，不應准許。
  (二)原告雖另以其業務上信譽，因被告侵害其商標專用權而減損，並請求賠償五十
      萬元云云，惟原告之業務上信譽究因被告之行為如何減損，原告就此有利於己
      之事實並未舉證說明其在製襪商場之知名度、營業情形、年營業額及市場占有
      率等事項，本院亦無任何積極證據足資認定原告之業務上信譽受損程度，自不
      得僅因原告主張被告以每打八十元之價格賤售系爭襪子乙事，逕認原告之業務
      上信譽已受減損，尚難認原告已盡其舉證責任甚明。是原告此部分之請求，自
      屬無據。
  (三)綜上所述，原告依據商標法第六十一條第一項及第六十六條第一項第三款等規
      定請求被告賠償因侵害其商標專用權所受之損害，於一萬五千元之範圍內，洵
      屬正當，應予准許，逾此數額之請求，即非適當，應予駁回。至原告請求賠償
      業務上信譽減損之損害，尚乏依據，已如前述，併駁回之。
五、兩造分別陳明願供擔保聲請宣告假執行或免為假執行，就原告勝訴部分，核與法
    律規定相符，爰分別酌定相當擔保金額宣告之。又原告其餘假執行之聲請，因訴
    經駁回而失所附麗，併予駁回。
六、結論：本件原告之訴為一部有理由、一部無理由，並依民事訴訟法第七十九條但
    書、第三百九十條第二項、第三百九十二條，判決如主文。
中      華      民      國    八十九    年      十      月     十一     日
                                    臺灣彰化地方法院民事第一庭
                                        法      官    林    金    灶
右為正本係照原本作成。
如對本判決上訴，應於判決送達後二十日內向本院提出上訴狀。
中      華      民      國    八十九    年      十      月     十一     日
                                        法院書記官    邱    柏    滄


司法院資訊處製作；財團法人民間司法改革基金會備份。
